臺灣桃園地方法院刑事判決　　　　　　　99年度訴字第1067號
公　訴　人　臺灣桃園地方法院檢察署檢察官
被　　　告　謝瓊慧
指定辯護人　本院公設辯護人林銘宏
上列被告因毒品危害防制條例案件，經檢察官提起公訴（97年偵
字第4457號、99年度偵緝字第269 號），本院判決如下︰
    主  文
謝瓊慧共同販賣第二級毒品，未遂，處有期徒刑貳年，扣案如附
表一編號1 所示之甲基安非他命，均沒收銷燬，扣案如附表一編
號2 所示之包裝袋參個，均沒收。
    事  實
一、謝瓊慧明知甲基安非他命係毒品危害防制條例所定之第二級
    毒品，依法不得持有、販賣，竟與真實姓名年籍不詳之成年
    男子共同基於販賣第二級毒品甲基安非他命營利之犯意聯絡
    ，於民國97年2 月3 日上午10時42分許，由謝瓊慧在桃園縣
    中壢市○○路356 之1 號12樓住處，以電腦連線上網進入UT
    網際空間之聊天室，以「嗑藥小T-T （外協滾）」為暱稱，
    向瀏覽該聊天室網站之不特定人士，伺機兜售甲基安非他命
    。嗣臺北縣政府警察局土城分局員警蘇育緯以「我想快樂」
    之暱稱登入該聊天室後，謝瓊慧旋即提供雅虎即時通帳號「
    storyn57554 」（起訴書誤載為story57544），雙方即透過
    即時通交談，蘇育緯探詢謝瓊慧是否有管道可取得海洛因（
    女生，軟的），謝瓊慧主動表示「我只有安非」、「你很急
    嗎，你住哪？」、「我找到人了，等一下喔，我幫你問現在
    有沒有」、「他說叫你5 點半到中壢，你要拿多少？」，嗣
    蘇育緯表示想拿5 千，並問及重量及純度，謝瓊慧表示「純
    」、「1 克」，雙方談妥以新臺幣（下同）5 千元購買1 克
    甲基安非他命，並互留行動電話號碼，約定該日下午5 時在
    桃園縣中壢市○○路第一銀行前見面交易，其間上開真實姓
    名不詳之成年男子曾於電話中，向協同蘇育緯查案之女警黃
    姿萍確認購買毒品數量、是否有購買毒品之真意，蘇育緯與
    黃姿萍一同前往上開地點，但謝瓊慧因故未取得毒品而未出
    面交易。嗣謝瓊慧接續以門號0000000000號行動電話撥打蘇
    育緯留下門號0000000000號行動電話，由黃姿萍接聽，謝瓊
    慧表示第1 次未到係因調不到貨始未赴約，並表示已經跟別
    人拿到毒品，詢問黃姿萍是否願意以3 千元價格購買3 包甲
    基安非他命，黃姿萍表示好，雙方就購買毒品種類、數量、
    價格再次達成合意，並約在新北市板橋區板橋火車站交易，
    於97年2 月3 日晚間8 時40分許，該成年男子將甲基安非他
    命交予謝瓊慧，謝瓊慧遂攜帶如附表一編號1 所示之甲基安
    非他命3 包，毛重各為0.3 、0.32、0.3 公克（合計淨重0.
    252 公克，鑑驗取樣0.0002公克），另攜帶如附表二所示供
    己施用之甲基安非他命1 包，毛重0.31公克，依約前往板橋
    火車站，並於廁所內將上開3 包甲基安非他命交付予黃姿萍
    後，即為埋伏之員警逮捕當場查獲而未遂，並扣得上開供販
    賣之甲基安非他命3 包，及與本案無關如附表二所示之甲基
    安非他命1 包。
二、案經臺北縣政府警察局土城分局報告臺灣桃園地方法院檢察
    署檢察官偵查起訴。
    理  由
壹、證據能力部分：
    本案所引用之供述及非供述證據，經本院依法踐行調查證據
    程序，檢察官、被告及辯護人均不爭執各該證據之證據能力
    （見本院卷第29頁），且亦查無依法應排除其證據能力之情
    形，是後述所引用證據之證據能力均無疑義，先予敘明。
貳、實體部分：
一、97年2 月3 日上午10時42分許，被告謝瓊慧於住處電腦連線
    上網進入UT網際空間之聊天室，並以「嗑藥小T-T （外協滾
    ）」為暱稱，臺北縣政府警察局土城分局員警蘇育緯以「我
    想快樂」之暱稱登入該聊天室後，被告旋即提供雅虎即時通
    帳號「storyn57554 」，雙方即透過即時通交談，蘇育緯探
    詢被告是否有管道可取得海洛因（女生，軟的），被告主動
    表示「我只有安非」、「你很急嗎，你住哪？」、「我找到
    人了，等一下喔，我幫你問現在有沒有」、「他說叫你5 點
    半到中壢，你要拿多少？」，嗣蘇育緯表示想拿5 千，並問
    及重量、純度，被告表示「純」、「1 克」，雙方談妥以5
    千元購買甲基安非他命1 克，並互留行動電話號碼，約定該
    日下午5 時在桃園縣中壢市○○路第一銀行前見面交易，但
    因被告未取得毒品而交易未果，又改於97年2 月3 日晚間8
    時40分至板橋火車站交易，被告至板橋火車站廁所內將3 包
    甲基安非他命交付予女警黃姿萍交易之際，為警逮捕當場查
    獲，並扣得如附表編號1 所示之甲基安非他命3 包等情，業
    據被告於警詢、檢察官訊問及本院準備程序時坦承不諱（見
    偵卷第7 、8 、11、31、32頁、偵緝卷第32至33頁，本院審
    訴卷第22頁反面，本院卷第28頁），並有證人蘇育緯、黃姿
    萍於檢察官訊問、本院審理時證述本件查獲過程明確（見偵
    緝卷第52、53、59、60頁，本院卷第47頁反面至49頁，66至
    67頁、69頁），又被告於網路聊天室、即時通與員警談話內
    容，有UT網際空間聊天室、雅虎奇摩即時通之網路交談內容
    網頁在卷可憑（見偵卷第22、23頁），復有扣案毒品之照片
    、搜索扣押筆錄、扣押物品目錄表可參（見偵卷第17至19頁
    ，24、25頁）。而扣案如附表編號1 所示白色透明結晶3 包
    經送交通部民用航空局航空醫務中心鑑定之結果，檢出甲基
    安非他命成分，此有該局毒品鑑定書1 份附卷可稽（見偵卷
    第38頁），並有扣案如附表編號1 所示甲基安非他命3 包可
    資佐證，堪認被告之自白與事實相符，應堪採信。又販賣甲
    基安非他命係政府嚴予查緝之違法行為，非可公然為之，且
    不論是以何形式包裝，均可任意分裝或增減其分量，而每次
    買賣之價量，亦隨雙方關係之深淺、當時之資力、需求程度
    及對行情之認知等因素，機動的調整，因之販賣之利得，除
    價量均達到明確外，委難查得實情，職是之故，縱未確切查
    得販賣賺取之實際差價，但除別有事證，足認係按同一價格
    轉讓，確未牟利外，尚難執此認非法販賣之事證有所不足，
    致知過坦承者難辭重典，飾詞否認者反得逞僥倖，而失情理
    之平；且甲基安非他命價格非低，取得不易，苟無利可圖，
    應無甘冒被查緝法辦重刑之危險，平白無端義務為販賣毒品
    行為，是販毒者有從中賺取買賣差價牟利之意圖，應屬合理
    之認定。本件被告雖堅稱扣案毒品是其母親之男友鄭金郎所
    交付，而證人鄭金郎於檢察官訊問、本院審理時堅詞否認有
    參與本件犯行，陳稱伊並未交付毒品予被告販賣等語（見偵
    緝卷第53、54頁，本院卷第49頁反面至50頁反面、第67頁反
    面），使本院無從確認被告取得毒品來源、販賣所得之利潤
    。然觀以本件被告與員警交易過程，被告於即時通談話時先
    約定1 克甲基安非他命5 千元，於中壢市第一銀行交易，因
    被告未取得毒品而交易未果，嗣被告取得毒品後始以電話約
    定3 包甲基安非他命3 千元，在板橋火車站交易，以被告與
    員警素昧平生，倘非有利可圖，被告豈有於第1 次交易未果
    時，仍努力向他人取得毒品以促成本次毒品交易，不遠千里
    自中壢市住處到板橋火車站交易，且被告亦不諱言可從本次
    毒品交易中獲得好處（見偵緝卷第33頁，本院卷第28頁），
    被告有販賣甲基安非他命營利之意圖，至堪認定。
二、刑事偵查技術上所謂之「釣魚」，係指對於原已犯罪或具有
    犯罪故意之人，以設計引誘之方式，迎合其要求，使其暴露
    犯罪事證，再加以逮捕或偵辦者而言；此項誘捕行為，並無
    故入人罪之教唆犯意，更不具使人發生犯罪決意之行為，純
    屬偵查犯罪技巧之範疇，並未違反憲法對於基本人權之保障
    ，且於公共利益之維護有其必要性，故依「釣魚」方式所取
    得之證據資料，若不違背正當法定程序，法律不予禁止，則
    行為人如原即有販賣毒品營利之犯意，雖因經警設計誘捕，
    致實際上不能完成毒品交易，然因其原即具有販賣毒品之意
    思，客觀上又已著手於販賣行為，仍應論以販賣毒品未遂罪
    （最高法院99年度台上字第3069號判決意旨參照）。被告雖
    一度辯稱：伊一開始沒有要販賣毒品云云，惟依據被告於網
    路聊天室使用之暱稱為「嗑藥小T-T （外協滾）」，客觀上
    即有吸引施用毒品之人與之交談之傾向，且被告於公開聊天
    室中旋以密語告訴員警其即時通帳號，於即時通交談時即主
    動表示「我只有安非」、「你很急嗎，你住哪？」、「我找
    到人了，等一下喔，我幫你問現在有沒有」、「他說叫你5
    點半到中壢，你要拿多少？」、「純」、「1 克」等語，益
    證被告使用上開暗示性暱稱之目的在於販賣毒品，且證人蘇
    育緯於本院審理時亦證述依其等辦案經驗，販毒者都會以暗
    示性暱稱來表示等語（見本院卷第48頁反面），再觀以卷附
    網路交談內容網頁，員警試探性詢問「還是你有女生嗎？」
    ，被告即回答「我只有安非」、「你很急嗎，你住哪？」，
    員警稱「都找不到藥頭」，被告回應「我找到人了，等一下
    喔，我幫你問現在有沒有」、「他說叫你5 點半到中壢，你
    要拿多少？」等語，核與被告於偵查中及本院準備程序亦坦
    認：對方在聊天室說要拿軟的（按即海洛因），伊跟對方說
    伊只有辦法拿到硬的（按即甲基安非他命，見偵卷第32頁，
    本院審訴卷第22頁反面），而該不詳姓名成年男子亦曾於電
    話中與黃姿萍確認購毒數量與是否有購毒之真意，且於第1
    次約定見面交易時間，被告未依約出面交易後，被告又主動
    打電話約定交易之數量、價額、地點，可見被告與該不詳姓
    名成年男子2 人原已有販賣甲基安非他命營利之犯意，其後
    雖因經警設計誘捕，致實際上不能完成毒品交易，然因被告
    原即具有販賣毒品之意思，客觀上又已著手於販賣行為，自
    屬販賣毒品未遂。
三、關於共犯之認定，被告自警詢、檢察官訊問、本院審理時均
    堅指其母親之男友鄭金郎為教唆伊從事本次販賣毒品之人，
    除參與與員警網路交談外，亦是提供扣案甲基安非他命之人
    云云。惟依證人黃姿萍於本院審理時證稱：伊與被告電話聯
    絡時，有1 次被告將電話拿給1 個男生聽，與該男生通話內
    容有講到要多少毒品，並確認是否真的要買，但沒有說到交
    易地點、時間，該名男生大約是中年，但時間久遠，沒有辦
    法辨認該名男子聲音等語（見本院卷第66頁正、反面、67頁
    ），且證人黃姿萍當庭聽聞證人鄭金郎之言談後，仍無法辨
    識證人鄭金郎之聲音語調即為當日與之對話男子之聲音（見
    本院卷第68頁反面），而證人鄭金郎於檢察官訊問、本院審
    理時雖坦認97年2 月間有施用甲基安非他命之情，然否認有
    參與本件網路對話、交付毒品予被告等情，並陳稱：被告被
    抓時伊在電動玩具場，是被告母親打電話給伊，伊才知道被
    告被警察逮捕之事，伊沒有用過被告之手機，是因為被告反
    對伊與被告母親交往才故意這麼說，伊自己都缺毒品沒有辦
    法提供給被告等語（見偵緝卷第53、54頁，本院卷第49頁反
    面至50頁反面、第67頁反面），並不能證明鄭金郎係與被告
    共同販賣毒品之人。再觀以被告對於附表二所示隨身攜帶之
    甲基安非他命1 包之來源，忽而證稱係鄭金郎對其性騷擾之
    代價，忽而稱是伊為鄭金郎送毒品之代價（見偵卷第8 、32
    頁，本院卷第28頁），前後供述不一，難以輕信，自難認鄭
    金郎為參與本件販賣第二級毒品犯行之共犯。又證人黃姿萍
    與被告電話交談過程，確實曾與一名成年男子談及交易毒品
    數量等情，被告又供承係一名成年男子一起參與網路對談，
    並提供毒品給伊去交易，自足認被告與該真實姓名不詳之成
    年男子有販賣第二級毒品之犯意聯絡及行為分擔。
四、綜上，本件事證明確，被告販賣第二級毒品未遂之犯行，洵
    堪認定。
五、論罪科刑：
（一）被告行為後，毒品危害防制條例第4 條業於98年5 月20日
      修正公布，同條例並增設第17條第2 項減輕其刑之事由，
      且已施行。被告上開販賣第二級毒品之行為後，同條例第
      4 條第2 項販賣第二級毒品罪之法定刑罰金部分已修正提
      高，同條第6 項之未遂犯，仍應適用前5 項之刑，且被告
      於偵查及本院審理中均自白犯行，有同條例第17條第2 項
      之適用，經綜合比較修正前後之規定，以適用新法對被告
      較為有利，應適用前開修正後毒品危害防制條例之規定。
（二）按甲基安非他命係毒品危害防制條例所規定之第二級毒品
      。核被告所為，係犯修正後毒品危害防制條例第4 條第6
      項、第2 項之販賣第二級毒品未遂罪。被告與真實姓名年
      籍不詳之成年男子間有犯意聯絡及行為分擔，為共同正犯
      。其上開2 次接洽交易過程中約定不同之交易數量、金額
      與交易時、地，均為其一販賣行為接續之數個動作，祇論
      以一販賣毒品未遂罪。被告意圖販賣而持有第二級毒品之
      低度行為，為販賣之高度行為所吸收，不另論罪。被告已
      著手於販賣毒品行為，雖已將毒品交付予員警黃姿萍，惟
      警員黃姿萍並無購毒之意，係為取證而收受查扣被告所交
      付之毒品，被告販賣第二級毒品犯行僅止於未遂，且係因
      障礙而不遂，應依刑法第25條第2 項規定按既遂犯之刑減
      輕。又被告於偵查及審判中均自白本件犯行（見偵卷第11
      、31、32頁，本院審訴卷第22頁反面，本院卷第28頁），
      應依修正後毒品危害防制條例第17條第2 項規定，遞減輕
      其刑。爰審酌被告不思以正當工作謀生，明知毒品對於身
      心健康有莫大之戕害，仍企圖販賣第二級毒品牟利，兼衡
      其犯罪之動機、目的、手段、販賣毒品之數量、分工程度
      、所圖之利益及犯後態度等一切情狀，量處如主文所示之
      刑，以資懲儆。
（三）沒收：
    1.扣案如附表一編號1 所示甲基安非他命，應依毒品危害防
      制條例第18條第1 項前段宣告沒收銷燬（至鑑驗用罄之甲
      基安非他命，既已滅失，自無庸再予以宣告沒收銷燬）。
      至附表二所示甲基安非他命1 包，係被告供己施用而隨身
      攜帶，已據被告供陳在卷（見偵卷第7 頁），且被告於97
      年2 月3 日為警查獲時，經採尿送驗呈甲基安非他命陽性
      反應，經本院裁定送觀察勒戒等情，有本院97年度毒聲字
      第387 號裁定可參，該包甲基安非他命並無證據證明與本
      案有關連，不得於本件宣告沒收銷燬，應由檢察官另行處
      理。
    2.扣案如附表一編號2 所示包裝前開甲基安非他命之塑膠包
      裝袋3 個，鑑驗機關鑑定時既可分離秤重，且係被告及共
      犯所有，用以包裹甲基安非他命，防其裸露、逸出、潮濕
      ，便於攜帶販賣他人之用，應依毒品危害防制條例第19條
      第1 項前段規定宣告沒收。
    3.被告持用之門號0000000000號行動電話，並未扣案，且為
      被告之友人陳韋伶所申辦，業據被告陳明在卷（見偵卷第
      8 頁），該行動電話（含SIM 卡）並非被告所有，自不得
      宣告沒收。
據上論斷，應依刑事訴訟法第299 條第1 項前段，修正後毒品危
害防制條例第4 條第2 項、第6 項、第17條第2 項，毒品危害防
制條例第18條第1 項前段、第19條第1 項前段，刑法第2 條第1
項但書、第11條、第28條、第25條第2 項，判決如主文。
本案經檢察官吳美文到庭執行職務。
中    華    民    國  100     年    5     月    18    日
                  刑事第一庭審判長法  官  謝順輝
                                  法  官  林虹翔
                                  法  官  張瓊華
以上正本證明與原本無異。
如不服本判決應於收受判決後10日內向本院提出上訴書狀，並應
敘述具體理由。其未敘述上訴理由者，應於上訴期間屆滿後20日
內向本院補提理由書( 均須按他造當事人之人數附繕本) 「切勿
逕送上級法院」。
                                  書記官  陳孟君
中    華    民    國   100    年    5     月    19    日
附表：
┌──┬───────────────┬───────────┐
│編號│      應沒收物品名稱          │         備註         │
├──┼───────────────┼───────────┤
│ 1  │第二級毒品甲基安非他命，驗餘淨│原淨重0.252 公克，鑑定│
│    │重0.2518公克                  │取樣0.0002公克用罄。鑑│
│    │                              │驗用罄部分，既已滅失，│
│    │                              │自無庸再予以宣告沒收  │
├──┼───────────────┼───────────┤
│ 2  │包裝附表一編號1 所示甲基安非他│被告或共犯所有，供本件│
│    │命之包裝袋3 個                │販賣甲基安非他命所用之│
│    │                              │物                    │
└──┴───────────────┴───────────┘
 附表二
┌──┬───────────────┬───────────┐
│編號│        扣案物品名稱          │        備註          │
├──┼───────────────┼───────────┤
│    │第二級毒品甲基安非他命1 包，白│與本案無關            │
│ 1  │色透明結晶，淨重0.09公克，取樣│                      │
│    │0.0002公克，驗餘淨重0.0898公克│                      │
└──┴───────────────┴───────────┘
附錄本案論罪科刑之法條：
修正後毒品危害防制條例第4條
製造、運輸、販賣第一級毒品者，處死刑或無期徒刑；處無期徒
刑者，得併科新臺幣1 千萬元以下罰金。
製造、運輸、販賣第二級毒品者，處無期徒刑或7 年以上有期徒
刑，得併科新臺幣7 百萬元以下罰金。
製造、運輸、販賣第三級毒品者，處5 年以上有期徒刑，得併科
新臺幣5 百萬元以下罰金。製造、運輸、販賣第四級毒品者，處
3 年以上10年以下有期徒刑，得併科新臺幣3 百萬元以下罰金。
製造、運輸、販賣專供製造或施用毒品之器具者，處1 年以上7
年以下有期徒刑，得併科新臺幣1 百萬元以下罰金。
前五項之未遂犯罰之。